臺灣士林地方法院民事簡易判決
111年度士簡字第31號
原      告  李森榮
被      告  許智偉
上列當事人間請求侵權行為損害賠償事件，本院於民國111年1月
6日言詞辯論終結，判決如下：
    主  文
被告應給付原告新臺幣壹拾玖萬貳仟參佰捌拾伍元，及自民國一
百一十年十二月二十二日起至清償日止，按週年利率百分之五計
算之利息。
原告其餘之訴駁回。
訴訟費用新臺幣參仟肆佰貳拾元，其中新臺幣貳仟壹佰壹拾參元
由被告負擔，餘由原告負擔。
本判決原告勝訴部分得假執行。
    事實及理由要領
一、按民事簡易訴訟訴狀送達後，原告不得將原訴變更或追加他
    訴，但擴張或減縮應受判決事項之聲明者，不在此限，民事
    訴訟法第436條第2項、第255第1項但書第3款定有明文。查
    原告起訴時訴之聲明為「被告應給付原告新臺幣（下同）31
    1,498元，及自本件起訴狀繕本送達翌日起至清償日止按年
    息5 ％計算之利息。」嗣於訴訟進行中，原告變更訴之聲明
    為「被告應給付原告311,398元，及自本件起訴狀繕本送達
    翌日起至清償日止，按年息5％計算之利息。」核其變更請求
    部分，屬於減縮訴之聲明，依前揭規定，原告所為變更部分
    應予准許。
二、原告起訴主張：被告於民國110年8月2日上午10時49分許，
    駕駛車牌號碼00-0000號自用小客車，於臺北市大同區市民
    高架道路往西重慶北路上方處，因行駛不慎，撞損原告所有
    並為駕駛之車牌號碼000-0000號自用小客車（下稱系爭車輛
    ），致原告受有損害即車輛修理費332,198元、車輛交易價
    值砭損10萬元、鑑定費用5,000元、代步交通費用39,200元
    ，扣除保險理賠165,000元後，爰就剩餘部分請求被告賠償
    損害等語，並聲明：被告應給付原告311,398元，及自本訴
    狀繕本送達之翌日起至清償日止，按年息5％計算之遲延利息
    。
三、被告答辯略以：對於本件事故之過失責任不爭執；但系爭車
    輛之維修應以修復為優先考量，無法修復方能換新品，維修
    項目中亦有重複；另系爭車輛交易價時砭損部分，系爭車輛
    主結構並無受損，一般行情為砭損3萬至5萬，原告之主張過
    高；另原告之交通費請求過高等語，並聲明請求駁回原告之
    訴。
四、法院得心證之理由：
㈠按因故意或過失，不法侵害他人之權利者，負損害賠償責任 ；
   汽車、機車或其他非依軌道行駛之動力車輛，在使用中加 損
   害於他人者，駕駛人應賠償因此所生之損害；不法毀損他 人
   之物者，被害人得請求賠償其物因毀損所減少之價額，民 法
   第184條第1項前段、第191條之2前段、第196條分別定有明文
   。再按物被毀損時，被害人除得依民法第196條請求賠償外，
   並不排除民法第213條至第215條之適用；依民法第196 條請
   求賠償物被毀損所減少之價額，得以修復費用為估定之標準
   ，但以必要者為限（例如：修理材料以新品換舊品，應予折
   舊）（最高法院77年度第9次民事庭會議決議(一)參照）。
 ㈡經查，原告主張之事實，已據提出與所述相符之行車執照、道
   路交通事故當事人登記聯單、汽車肇事查案單、估價單、照
   片、統一發票等件為證，並經本院依職權調取本件交通事故
   現場圖、調查紀錄表、現場照片等資料查核明確，被告亦不
   爭執其之過失責任，應認原告之主張為真實。又被告雖然主
   張系爭車輛不應逕行更換新品，及維修項目中，噴漆準備工
   作、後箱蓋烤漆、後保蓋烤漆有重複之情事，然經本院核對
   系爭車輛之估價單，系爭車輛並非概然更換新品，且該些項
   目並無重複之情事，被告之主張容有誤會；從而，原告本於
   上開法律規定，請求被告賠償系爭車輛修復費用，應屬有據
   。 
㈢依原告所提之估價單，其修復費用為332,198元（其中工資60,1
   84元、材料272,014元），然而以新零件更換舊零件之零件折
   舊部分非屬必要費用，應予扣除。茲查，系爭車輛係於101年
   3月15日出廠使用（行車執照僅記載出廠年月，未載明出廠日
   ，依法推定為該月15日），有行車執照影本附卷可稽，依行
   政院所頒固定資產耐用年數表及固定資產折舊率表之規定，
   汽車耐用年數為5年，依定率遞減法每年應折舊千分之369，
   且參酌營利事業所得稅查核準則第95條第6項規定「固資產提
   列折舊採用平均法或定率遞減法者，以1年為計算單位，其使
   用期間未滿1年者，按實際使用之月數相當於年之比例計算之
   ，不滿1月者，以1月計」而為計算，則算至本件事故發生時
   之110年8月2日，系爭車輛已逾耐用年數，依上開固定資產耐
   用年數表及固定資產折舊率表規定，折舊後之殘值以成本10
   分之1 為合度，則系爭車輛修復費用經扣除折舊後，應以27,
   201元（元以下四捨五入）為修復之必要費用，加上其餘非屬
   零件之工資60,184元，合計為87,385元。又原告雖然有受領
   保險給付，但是此為保險公司依據與原告之保險契約所為之
   給付，如就原告請求系爭車輛之維修費用中，扣除保險公司
   之給付，不啻係讓應負最終責任之被告，享有一定程度之責
   任減輕，故不得以此作為免除被告責任之依據，故就系爭車
   輛維修費用之請求，無須扣除原告已經請求理賠之金額，併
   此說明。
 ㈣原告主張受有系爭車輛交易價值減損10萬元及鑑定費用3,000
   元之損害部分，業據提出台灣區汽車修理工業同業公會函及
   鑑價委託書為證，堪信為真。被告雖主張系爭車輛主結構沒
   有受損，一般跌價行情係3萬到5萬，然並未提出任何證據以
   實其說，自難對其為有利之認定，又按鑑定費倘係原告為證
   明損害發生及其範圍所必要之費用，即屬損害之一部分，應
   得請求賠償（最高法院92年度台上字第2558號判決意旨參照
   ），本院審酌目前審判實務上，原告為證明因被告侵權行為
   致其車輛受有交易性貶值之損害，法院恆要求賠償權利人提
   出相關車價鑑定之證明文件，倘被受損害人為出具該鑑定報
   告因而支付鑑定費用時，該鑑定費用的支出，即難謂與被告
   侵權行為所致原告車輛交易性貶值之損害間，無相當因果關
   係。是該鑑定費用雖非被告過失侵權行為所致之直接損害，
   惟此係原告證明損害之發生及範圍所支出之費用，且鑑定之
   結果並經本院作為裁判之基礎，自應納為被告所致損害之一
   部，而容許原告請求賠償，是原告請求鑑定費用5,000元，亦
   應准許。
　㈤原告主張因本件事故需另行搭乘交通工具，所致生之交通費
    用為39,200元，併請求被告賠償；然原告對此僅有提出自行
    製作之交通費證明書，並無提出任何其他單據為證，自難認
    為原告有受到此部分之損害，故原告此部分之主張為無理由
    ，應予以駁回。
　㈥按給付無確定期限者，債務人於債權人得請求給付時，經其
    催告而未為給付，自受催告時起，負遲延責任；其經債權人
    起訴而送達訴狀，或依督促程序送達支付命令，或為其他相
    類之行為者，與催告有同一之效力；遲延之債務，以支付金
    錢為標的者，債權人得請求依法定利率計算之遲延利息；應
    付利息之債務，其利率未經約定，亦無法律可據者，週年利
    率為5％，民法第229條第2項、第233條第1項前段、第203條
    分別定有明文。本件原告請求被告侵權行為損害賠償，屬未
    定期限債務，依上開規定，被告應自受催告時起始負遲延責
    任，是原告請求法定遲延利息部分，其得請求自起訴狀繕本
    送達翌日即110年12月22日起至清償日止，按週年利率5％計
    算之利息，故原告請求被告併給付自110年12月22日起至清
    償日止按週年利率5％計算之利息，自屬有據。
五、從而，原告請求被告給付192,385元（87,385+10,000+5,000
    ＝192,385）及自起訴狀繕本送達之翌日即110年12月22日起
    至清償日止，按週年利率5％計算之利息，為有理由，應予准
    許，逾此範圍之請求，則無理由，應予駁回。本件原告勝訴
    部分係就民事訴訟法第427條第1項適用簡易程序所為被告敗
    訴之判決，依民事訴訟法第389條第1項第3款規定，應依職
    權就原告勝訴部分宣告假執行。
六、訴訟費用負擔之依據：民事訴訟法第79條。依職權確定訴訟
    費用額為3,420元（第一審裁判費），由被告負擔2,113元，
    餘由原告負擔。
中　　華　　民　　國　 111　　年　　1 　　月　　 20　 日
                  士林簡易庭法  官  陳紹瑜 
以上正本係照原本作成。
如不服本判決，應於判決送達後20日內，向本院提出上訴狀並應
記載上訴理由，如於本判決宣示後送達前提起上訴者，應於判決
送達後20日內補提上訴理由書（須附繕本）。             
中　　華　　民　　國　 111　　年　　1 　　月　　20　　日
                             書記官 吳雪華